【裁判字號】    91,簡,433
【裁判日期】    920416
【裁判案由】    勞保
【裁判全文】
臺北高等行政法院判決                              九十一年度簡字第四三三號
    原      告  甲○○
    被      告  勞工保險局
    代  表  人  廖碧英
右當事人間因勞保事件，原告不服行政院勞工委員會中華民國九十一年二月二十六日
台九十勞訴字第００三０八九四號訴願決定，提起行政訴訟。本院判決如左：
    主  文
原告之訴駁回。
訴訟費用由原告負擔。
    事  實  及  理  由
一、事實概要：緣高鋒企業有限公司被保險人即原告於民國（下同）八十九年二月二
    日車禍受傷，曾請領八十九年二月五日至同年三月二日期間普通傷害傷病給付新
    台幣（下同）七、一二八元，並經被告核付在案。其以同一事故傷病未癒，改稱
    其係公司指派其外出購買油漆時發生事故，申請八十九年二月五日至同年四月二
    日期間職業傷害傷病給付（扣除已給付部分外，應補發一四、三０九元）。案經
    被告審查，以其係無駕駛執照駕車發生事故，依勞工保險被保險人因執行職務而
    致傷病審查準則第十八條規定，不得視為職業傷害，又普通傷害傷病給付限於住
    院期間始得請領，惟其所請上開期間傷病給付扣除前已領取部分，餘均僅門診治
    療，乃於九十年三月十二日以九０保給字第六０二００三三號書函核定不予給付
    。原告不服，申請審議及提起訴願，遞遭駁回，遂向本院提起本件行政訴訟。
二、原告起訴意旨略稱，其在八十九年二月二日下午二點左右，在公司工作時，被公
    司負責人指派外出買油漆，在執行公司職務時，發生車禍，被小汽車撞傷，而造
    成左大腿骨骨折及左骨盤骨折．．．。完全符合勞工保險被保險人因執行職務而
    致傷病審查準則第三條之規定，被告依勞工保險被保險人因執行職務而致傷病審
    查準則第十八條之規定不予給付，不符法律規定，且依勞工安全衛生法第二條第
    四項及其施行細則第四條關於職業災害之定義，原告因作業活動而受的傷害，應
    判定為職業傷害．．．「勞工保險被保險人因執行職務而致傷病審查準則」抵觸
    該法云云。
三、按「被保險人因執行職務而致傷害或職業病不能工作，以致未能取得原有薪資，
    正在治療中者，自不能工作之第四日起，發給職業傷害補償費或職業病補償費。
    ．．．。前項因執行職務而致傷病之審查準則，由中央主管機關定之。」勞工保
    險條例第三十四條定有明文。次按「本準則依勞工保險條例第三十四條第二項規
    定訂定之。」、「被保險人因執行職務而致傷病之審查，除法令另有規定外，依
    本準則辦理。」、「被保險人因公差由日常居、住處所或就業場所出發，至公畢
    返回日常居、住處所或就業場所期間發生事故而致之傷害，視為職業傷害。」、
    「被保險人於第四條、第九條、第十六條及第十七條規定而有左列情事之一者，
    不得視為職業傷害：一、．．．二、未領有駕駛執照駕車者。三、．．．。」亦
    分別為勞工保險被保險人因執行職務而致傷病審查準則第一條、第二條、第九條
    及第十八條第二款所明定。又「被保險人於通勤或公差途中違反『勞工保險被保
    險人因執行職務而致傷病審查準則』第十八條規定各款重大交通違規事項之一者
    ，均不得視為職業災害。．．．鑑於通勤事故並非直接執行職務所致者，被保險
    人於通勤或公差途中如有違反重大交通法規，將可能肇致社會與經濟之嚴重損失
    ，基於公平正義原則，爰規定被保險人於通勤或公差途中如有違反該準則第十八
    條規定各款重大交通違規事項之一者，均不得視為職業災害。」復經行政院勞工
    委員會以八十六年五月二十九日台八十六勞保三字第二０九一七號函釋在案。查
    上開審查準則規定及函釋內容，均與其母法規定意旨無違，應予適用。
四、本院查，本件原告於八十九年二月二日車禍受傷，曾請領八十九年二月五日至同
    年三月二日期間普通傷害傷病給付七、一二八元，並經被告核付在案，有勞工保
    險給付申請書（兼給付收據）、核定通知書影本附原處分卷可稽。其以同一事故
    傷病未癒，改稱其係公司指派其外出購買油漆時發生事故，申請八十九年二月五
    日至同年四月二日期間職業傷害傷病給付。案經被告審查，以其係無駕駛執照駕
    車發生事故，依勞工保險被保險人因執行職務而致傷病審查準則第十八條規定，
    不得視為職業傷害，又普通傷害傷病給付限於住院期間始得請領，惟其所請上開
    期間傷病給付扣除前已領取部分，餘均僅門診治療，乃於九十年三月十二日以九
    ０保給字第六０二００三三號書函核定不予給付，經核並無不合。至原告所辯前
    述起訴意旨等情，縱認原告係由負責人指派外出買油漆途中發生車禍受傷，符合
    勞工保險被保險人因執行職務而致傷病審查準則第九條有關公差之規定，然據原
    告填具之「勞工保險被保險人上下班、公出途中發生事故而致傷害證明書」載略
    ：「其所用交通工具為重型機車，發生保險事故時，無領有駕駛執照駕車。」另
    據原告八十九年十月十六日出具之說明書自稱其因未達考駕照資格，所以無駕照
    等語可知，原告發生保險事故時為未領有駕駛執照駕車，依前開審查準則第十八
    條規定，不得視為職業傷害，是原處分以其係無駕駛執照駕車發生事故，不得視
    為職業傷害，經核於法並無不合。又前開審查準則係依勞工保險條例第三十四條
    授權訂定，故有關勞工被保險人發生傷病事故時，其是否屬於職業傷病範圍，應
    依前開審查準則之規定認定之，其目的在決定被保險人應職領業或普通傷病保險
    給付，與勞工安全衛生法有關職業災害之規定，是為了管理勞工就業場所之安全
    衛生，防止職業災害發生之立法目的及規範對象不同，尚難比附援引，原告援引
    該法指摘被告違法，顯屬誤解法令。
五、綜上所述，本件原告申請職業傷病給付，被告以其無駕駛執照駕車發生事故，不
    得視為職業傷害，核定不予給付，揆諸首揭規定，並無不合。訴願決定予以維持
    ，亦無違誤，原告起訴意旨，仍執前詞，請求撤銷訴願決定、審議審定及原處分
    ，並命被告給予職業傷病給付（補給差額），為無理由，應予駁回。又本件依卷
    內資料，事證已臻明確，爰不經言詞辯論為判決。
據上論結，本件原告之訴為無理由，爰依行政訴訟法第二百三十三條第一項、第九十
八條第三項前段，判決如主文。
中    華    民    國    九十二      年      四        月      十六      日
                                  臺北高等行政法院  第三庭
                                                    法  官  林文舟
右為正本係照原本作成。
本件以訴訟事件所涉及之法律見解具有原則性者為限，始得於本判決送達後二十日
內向本院提出上訴狀並表明上訴理由，如已於本判決宣示後送達前提起上訴者，應
於判決送達後二十日內補具上訴理由（均按他造人數附繕本），且經最高行政法院
許可後方得上訴。
中    華    民    國    九十二      年      四        月      十六      日
                                                    書記官  李淑貞


司法院資訊處製作；財團法人民間司法改革基金會備份。
